臺灣嘉義地方法院民事裁定　九十一年訴字第九八七號
　　原　　　告　慶豐商業銀行股份有限公司嘉義分公司
　　法定代理人　丙○○
　　訴訟代理人　甲○○
　　被　　　告　乙○○
　　　　　　　　丁○○
右當事人間給付借款事件，本院裁定如左：
    主      文
被告應連帶給付原告新台幣伍佰伍拾陸萬壹仟陸佰陸拾柒元，及其中新台幣伍佰拾
玖萬零壹佰壹拾陸元自民國九十一年二月十五日起至清償日止，按年息百分之八點四
八計算之利息，並自民國九十一年三月十六日起至民國九十一年九月十五日止，按上
開利率百分之十，自民國九十一年九月十六日起至清償日止，按上開利率百分之二十
計算之違約金。
訴訟費用由被告連帶負擔。
    事      實
甲、原告方面：
一、聲明：如主文所示。
二、陳述：被告乙○○以被告丁○○為連帶保證人，於民國八十四年八月十五日向原
    告借用新台幣（下同）陸佰壹拾貳萬元，約定利息按機動利率年息百分之九點三
    七五計算（目前利率調整為百分之八點四八），逾期清償在六個月以內者，按上
    開利率百分之十，超過六個月者，按上開利率百分之二十計付違約金，清償期為
    民國九十一年八月十五日。詎被告乙○○自九十年六月十五日起未依約還款，被
    告等人乃於同年十二月十五日向原告請求給予寬限期一年（只繳利息不還本金）
    ，並自同日起分十二期償還九十年六月十五日至九十年十一月十五日之利息（十
    九萬零八百七十八元）、代墊費用（四千九百二十三元）及違約金（二萬四千七
    百零一元，此部分先掛帳，如依約履行到期予以減免），每期攤還一萬六千三百
    十七元，惟被告僅繳息至九十一年二月十五日，即未依約履行，依約借款已視為
    全部到期，被告等自應連帶清償積欠之本利及違約金五百五十六萬一千六百六十
    七元，及其中五百三十九萬零一百十六元自民國九十一年二月十五日起至清償日
    止，按年息百分之計算之八點四八利息，並自民國九十一年三月十六日起逾期在
    六個月以內者，按上開利率百分之十，逾期六個月以上者，按上開利率百分之二
    十計算之違約金。
三、證據：提出借據、約定書、增補借據、放款客戶資料查詢單、原告簽呈、被告還
    款明細查詢單、人工記帳卡、利率表、取款條各一紙為證。
乙、被告方面：
一、聲明：請求駁回原告之訴。
二、陳述：系爭借據及九十年十二月之增補借據雖為被告二人所親簽，但借款當時是
    被告投資漢家建設公司現金六佰萬元，並由被告乙○○擔任人頭戶，代替漢家建
    設公司簽立本筆借據，被告投資時該公司負責人洪錦榮保證投資獲利，並表示盈
    虧與被告無關，因作為擔保品之系爭房屋沒有賣出去，為了保持信用，被告二人
    乃於九十年十二月與原告簽立增補借據，本筆借款實際上係轉入漢家公司之帳戶
    ，並非被告等人所借，被告同意將擔保之房屋交原告處理，但原告請求被告給付
    借款則屬無據。
三、證據：提出股東協議書、乙○○存摺、支票三紙、收入傳票二紙為證。
    理      由
一、本件原告主張：被告乙○○以被告丁○○為連帶保證人，於八十四年八月十五日
    向原告借用陸佰壹拾貳萬元，約定利息按機動利率年息百分之九點三七五計算（
    目前利率調整為百分之八點四八），逾期清償在六個月以內者，按上開利率百分
    之十，超過六個月者，按上開利率百分之二十計付違約金，清償期為民國九十一
    年八月十五日。詎被告乙○○自九十年六月十五日起未依約還款，被告等人乃於
    同年十二月十五日向原告請求給予寬限期一年（只繳利息不還本金），並自同日
    起分十二期償還九十年六月十五日至九十年十一月十五日之利息（十九萬零八百
    七十八元）、代墊費用（四千九百二十三元）及違約金（二萬四千七百零一元，
    此部分先掛帳，如依約履行到期予以減免），每期攤還一萬六千三百十七元，惟
    被告僅繳息至九十一年二月十五日，即未依約履行，依約借款已視為全部到期之
    事實，已據其借據、約定書、增補借據、放款客戶資料查詢單、原告簽呈、被告
    還款明細查詢單、人工記帳卡、利率表為證。經本院核閱上開原告提出之證據中
    所載之借款金額、利率、違約金、清償日期等事項調查證據之結果，均與原告所
    述相符，且被告二人亦自承簽立系爭借據及增補借據等情，自堪信其主張為真實。
二、又被告抗辯：借款當時被告是投資漢家建設公司現金六佰萬元，並由被告乙○○
    擔任人頭戶，代替漢家建設公司簽立本筆借據，被告投資時該公司負責人洪錦榮
    保證投資獲利，並表示盈虧與被告無關，因作為擔保品之系爭房屋沒有賣出去，
    為了保持信用，被告二人乃於九十年十二月與原告簽立增補借據，本筆借款實際
    上係轉入漢家公司之帳戶，並非被告等人所借云云。惟查，系爭借款確為被告乙
    ○○於借款時同時填載取款條提領，有原告提出之取款條可稽，且被告二人自承
    確在系爭借據及增補借據上簽名、用印，並曾經由銀行人員對保，可見被告等確
    有借款及擔任連帶保證之意。而依原告提出之股東協議書故載明：「自土地買賣
    契約書簽成至完工交屋止其一切事務、財產、工務、業務等全體股東委託黃錦榮
    全權處理，並負責一切盈虧保證，絕無異議」等語，然此僅係訴外人洪錦榮與被
    告乙○○間之約定，況漢家公司當時亦將房屋一棟登記為被告乙○○名義作為本
    件借款之擔保品，被告與訴外人間之約定自與原告無涉，被告不得執此對抗原告
    。另被告聲請傳訊之證人羅淑娥亦僅證稱：「（被告二人在原告銀行借款之事你
    是否知道？）我不知道。（你辦理本件何業務？）我辦理房屋的過戶手續。（是
    否瞭解為何辦理過戶？）我不知道，是漢家公司提供的資料，我不知道被告是股
    東或是真的買房子。（房貸是否由你去接洽的？）不是。」等語，顯無法證明被
    告二人實際上未向原告借款。是系爭借款事後縱然轉由漢家公司支用，惟此乃被
    告與漢家公司間之其他債權債務關係，又被告是否確實向漢家公司買受系爭房屋
    ，亦與本件消費借貸及連帶保證法律關係之成立無涉，是被告抗辯實際上並未借
    款云云，實屬無據。
三、又按連帶保證人與主債務人負同一清償責任，此參民法第二百七十三條第一項連
    帶債務之規定甚明，又「保證債務之所謂連帶，係指保證人與主債務人負同一債
    務，對於債權人各負全部給付之責任者而言，此就民法第二百七十二條第一項規
    定連帶債務之文義參照觀之甚明。故連帶保證與普通保證不同，縱使無民法第七
    百四十六條所揭之情形，亦不得主張同法第七百四十五條關於檢索抗辯之權利」
    最高法院著有四十五年台上字第一四二六號判例足資參照，是被告丁○○自應與
    主債務人即被告乙○○就系爭借款同負全部給付之責任。
四、原告依消費借貸及連帶保證契約請求被告應連帶給付原告伍佰伍拾陸萬壹仟陸佰
    陸拾柒元，及其中伍佰拾玖萬零壹佰壹拾陸元自民國九十一年二月十五日起至
    清償日止，按年息百分之計算之八點四八利息，並自民國九十一年三月十六日起
    至民國九十一年九月十五日止，按上開利率百分之十，自民國九十一年九月十六
    日起至清償日止，按上開利率百分之二十計算之違約金，為有理由，應予准許。
據上論結，原告之訴為有理由，依民事訴訟法第七十八條、第八十五條第二項判決如
主文。
中　　　華　　　民　　　國　　九十一　　年　　 十二　　 月　　三十一　　日
~B臺灣嘉義地方法院民事第一庭
~B　　審判長法官　曾文欣
~B　　法      官　吳昀儒
~B　  法      官　洪嘉蘭
右為正本係照原本作成
如對本裁定抗告須於裁定送達後十日內向本院提出抗告狀
中　　　華　　　民　　　國　　九十二　　年　　　 一　　 月　　　二　　　日
~B　　書　記　官　鄭翔元
